臺灣苗栗地方法院行政訴訟判決  
110年度交字第70號
110年10月28日辯論終結
原      告  賴俊霖  
被      告  交通部公路總局新竹區監理所

代  表  人  吳季娟  
訴訟代理人  賴姿伶  
上列當事人間交通裁決事件，原告不服被告於民國110年9月17日
竹監苗字第54-GU0000000號裁決，提起行政訴訟，本院判決如下
：
    主  文
原告之訴駁回。
訴訟費用新臺幣300元由原告負擔。
    事實及理由
壹、爭訟概要：原告於民國110年8月11日晚上11時10分許，駕駛
    其所有車號000-0000號自用小客車，行經臺中市豐原區圓環
    東路與南陽路路口時闖越紅燈迴轉，其後陸續變換車道未使
    用方向燈、跨越雙白線行駛、占用左轉道直行、闖越紅燈，
    經臺中市政府警察局豐原分局（下稱豐原分局）員警於同日
    製發舉發違反道路交通管理事件通知單，上載違規事實為「
    汽車駕駛人於23時10分違反本條例之行為，經交通勤務警察
    制止拒絕停車接受稽查而逃逸（全程錄音錄影）」，其後被
    告於110年9月17日製發裁決書（竹監苗字第54-GU0000000號
    ），以「違反處罰條例之行為，拒絕停車接受稽查而逃逸
    」為由，依道路交通管理處罰條例（下稱道交條例）第60條
    第1項規定，處原告罰鍰新臺幣（下同）2萬元，吊扣駕駛執
    照6個月（下稱原處分），原告不服原處分而提起本訴。
貳、實體部分
一、原告主張：原告當日駕車未發現警察攔查行為，亦未聽見警
    察攔查聲音，警察摩托車警鳴器聲音，比起警用汽車小很多
    ，根本聽不見，原告車內亦有開音響，且原告當日因上午出
    門，晚上想起家中桶裝瓦斯未關，打電話回家沒人接，才急
    著闖紅燈趕回家，開很快時，根本不會也沒時間看後面等語
    。並聲明：原處分撤銷。
二、被告則以：經被告審視舉發單位所提供之採證影片，原告駕
    駛上開車輛行經違規地點，確有違規闖紅燈迴轉之行為，且
    經員警按鳴喇叭及開啟警鳴器示意停車受檢後，原告仍加速
    沿途違規拒絕停車受檢，其違規事實明確，原處分應屬適法
    等語，資為抗辯。並聲明：原告之訴駁回。
三、兩造協議簡化爭點如下（交字卷〈下同〉第98至99頁，不爭執
    事項並有所列相關證據可佐，堪信為真實）：
  ㈠不爭執事項
  ⒈原告於110年8月11日晚上11時10分許，駕駛其所有車號000-0
    000號自用小客車（第65頁汽車車籍查詢），行經臺中市豐
    原區圓環東路與南陽路路口時闖越紅燈迴轉，其後陸續變換
    車道未使用方向燈、跨越雙白線行駛、占用左轉道直行、闖
    越紅燈（第96至97頁勘驗結果）；經豐原分局員警於同日製
    發舉發違反道路交通管理事件通知單，上載違規事實為「汽
    車駕駛人於23時10分違反本條例之行為，經交通勤務警察制
    止拒絕停車接受稽查而逃逸（全程錄音錄影）」（第49頁通
    知單），該通知單有送達原告。
  ⒉被告於110年9月17日製發裁決書（竹監苗字第54-GU0000000
    號），以「違反處罰條例之行為，拒絕停車接受稽查而逃
    逸」為由，依道交條例第60條第1項規定，處原告罰鍰2萬元
    ，吊扣駕駛執照6個月（第61頁裁決書，即原處分），該裁
    決書並於同日送達原告（第67頁送達證書）。
  ⒊依違反交通管理事件統一裁罰基準及處理細則之附件違反道
    路交通管理事件統一裁罰基準表，違反道交條例第60條第1 
    項規定者，若屬大型重型機車及汽車之裁罰基準為2萬元，
    並吊扣駕駛執照6個月（第27頁）。
  ㈡爭執事項
　  原告有無拒絕停車接受稽查而逃逸之違規事實？原告請求撤
    銷原處分，有無理由？
四、本院之判斷
  ㈠按汽車駕駛人，駕駛汽車有違反本條例之行為，經交通勤務
    警察或依法令執行交通稽查任務人員制止時，不聽制止或拒
    絕停車接受稽查而逃逸者，除按各該條規定處罰外，處1萬
    元以上3萬元以下罰鍰，並吊扣其駕駛執照6個月（道交條例
    第60條第1項前段）；又對交通違規不服稽查取締之事實認
    定，須經攔停稽查而有下列情事之一者：四、經以警報器、
    喊話器呼叫靠邊停車而不靠邊停車接受稽查取締或逃逸者（
    內政部警政署70年7月13日警署交字第19418號函文意旨參照
    ）。從而汽車駕駛人若有違反道交條例之行為，經警察或交
    通稽查人員以警報器、喊話器呼叫靠邊停車，於目視警察攔
    檢手勢、閃動燈光，抑或聽聞警察喊話、警報器聲響示意靠
    邊停車後，猶不靠邊停車接受稽查取締或逃逸，即該當上開
    所稱之「拒絕停車接受稽查而逃逸」。經查：
　⒈經本院當庭勘驗被告提出之舉發影片，勘驗結果可見原告駕
    駛上開車輛先於道路內側停等紅燈，其後闖越紅燈迴轉至對
    向車道，待員警加速自後接近並按鳴喇叭1聲（與原告車輛
    距離如第101頁翻拍照片），原告先於前方路口燈號綠燈之
    情況下煞車，其後繼續通過前方綠燈路口後，員警再度按鳴
    喇叭2聲，原告旋即加速向前駛去，員警遂開啟警鳴器發出
    警示聲（與原告車輛距離如第103頁翻拍照片），原告即陸
    續變換車道未使用方向燈、跨越雙白線行駛、占用左轉道直
    行、闖越紅燈行駛後駛離，斯時員警持續開啟警鳴器追趕，
    背景除員警引擎聲外，無其他聲響（第96至97頁勘驗筆錄）
    。則原告違規闖越紅燈迴轉後，於員警自後接近並鳴按喇叭
    時，先行煞車，其後繼續通過前方綠燈路口，待員警再次鳴
    按喇叭後，原告旋即加速向前駛去，員警開啟警鳴器發出警
    示聲後，原告即持續違反交通規則駛離，依該等情狀，足認
    原告係發現後方有警車按鳴喇叭示意停車後，旋即加速駛離
    ，又聽聞後方員警警鳴器聲響，猶為求離去而持續違反交通
    規則，足認原告確有先行違反道交條例第53條第1項闖紅燈
    之舉，再於員警以按鳴喇叭、開啟警鳴器示意靠邊停車時，
    拒絕停車接受稽查而逃逸之違規行為無疑。
　⒉原告雖主張前詞，然依上開勘驗結果，斯時該路段上僅有警
    車之喇叭聲、警鳴器聲響及警車引擎聲，並無其他較大聲響
    ，且員警自後開啟警鳴器聲響甚久，原告殊無未聽聞之可能
    ，原告主張其因車內開啟音響而未能聽聞，礙難採納；又原
    告於員警一開始自後接近並鳴按喇叭時，車速尚屬正常，待
    員警第二次按鳴喇叭後，方加速駛離，倘原告確實因慮及家
    中瓦斯未關而欲趕返家中，焉有可能待員警第二次按鳴喇叭
    後，方加速且陸續違反交通規則駛離，顯與常情相悖，故原
    告所辯，礙難採納。
  ㈡綜上，依不爭執事項⒈及上開勘驗結果，原告既有駕駛上開車
    輛先行闖越臺中市豐原區圓環東路與南陽路路口紅燈之舉，
    其後再於員警以按鳴喇叭及開啟警鳴器方式示意靠邊停車時
    ，拒絕停車接受稽查而加速且陸續違反交通法規離去，自有
    拒絕停車接受稽查而逃逸之違規事實。從而被告依道交條例
    第60條第1項規定，對原告裁罰如不爭執事項⒉所示原處分，
    經核於法相符，且與不爭執事項⒊之裁罰基準一致，並無原
    告所指違法之處，原告訴請撤銷原處分為無理由，應予駁回
    。
五、本件事證已臻明確，兩造其餘攻擊防禦方法及訴訟資料，經
    本院審酌後核於本判決結果不生影響，爰不逐一論述，併此
    敘明。
六、本件第一審裁判費為300元，依行政訴訟法第98條第1項本文
    規定，應由敗訴之原告負擔，併依同法第237條之8第1項規
    定，確定第一審訴訟費用額如主文第2項所示。
七、結論：本件原告之訴為無理由，依同法第195條第1項後段規
    定，判決如主文第1項所示。
中　　華　　民　　國　　110 　年　　10　　月　　29　　日
                  行政訴訟庭　法　官　劉奕榔
以上正本係照原本作成。
如不服本判決，應於判決送達後20日內，向本院提出上訴狀並表
明上訴理由（原判決所違背之法令及其具體內容或依訴訟資料可
認為原判決有違背法令之具體事實），其未載明上訴理由者，應
於提出上訴後20日內向本院補提理由書（上訴狀及上訴理由書均
須按他造人數附繕本，如未按期補提上訴理由書，則逕予駁回上
訴），並應繳納上訴裁判費新臺幣750元。
                              書記官  江秋靜
中　　華　　民　　國　　110 　年　　10　　月　　29　　日